【裁判字號】    90,訴,947
【裁判日期】    900731
【裁判案由】    稅捐稽徵法等
【裁判全文】
臺灣板橋地方法院刑事判決                            九十年度訴字第九四七號
    公  訴  人  臺灣板橋地方法院檢察署檢察官
    被      告  丁○○即楊木.
                丙○○
                乙○○
右列被告因偽造私文書等案件，經檢察官聲請簡易判決處刑（八十九年度偵字第三○
九二、九九四九號），本院認不應以簡易判決處刑，改依通常程序審理並判決如左：
    主  文
丁○○行使偽造私文書，足以生損害於他人，處有期徒刑伍月，如易科罰金，以佰
元折算壹日。緩刑年。偽造之甲○○之印章壹顆及八十六年一月至四月職員薪資清
冊私文書上偽造甲○○印文壹枚，均沒收。
丙○○幫助行使偽造私文書，足以生損害於他人，處有期徒刑月，如易科罰金，以
佰元折算壹日。緩刑年。偽造之甲○○之印章壹顆及八十六年一月至四月職員薪
資清冊私文書上偽造甲○○印文壹枚，均沒收。
乙○○幫助行使偽造私文書，足以生損害於他人，處有期徒刑月，如易科罰金，以
佰元折算壹日。偽造之甲○○之印章壹顆及八十六年一月至四月職員薪資清冊私文
書上偽造甲○○印文壹枚，均沒收；又意圖為自己不法之所有，而侵占遺失物，處罰
金伍仟元。緩刑年。偽造之甲○○之印章壹顆及八十六年一月至四月職員薪資清冊
私文書上偽造甲○○印文壹枚，均沒收。
    事  實
一、丁○○（即楊木蓮）係納稅義務人，其於八十五年八月間至八十八年三月間，於
    科律股份有限公司（下稱科律公司）承包臺北縣三重市太平洋花園廣場工程，丁○○在該工地擔任工頭兼包商，承包電氣工程（承包金額是固定的，雇用多少工
    人與科律公司無關，賺或虧都要自己承擔）。丁○○於八十六年間，為以八十六
    年一月至四月職員薪資清冊向科律公司請領承包工程款之用，丙○○、乙○○基
    於幫助之犯意，丙○○主動向丁○○詢問要不要用甲○○身分證影本申報，由乙○○提供其於八十六年間不詳時間，在臺北縣三重市拾得輕度智障不具工作能力
    之甲○○所遺失之身分證影本，交由丙○○轉交予丁○○填寫八十六年一月至四
    月職員薪資清冊之用，丁○○取得甲○○身分證影本後，再偽刻甲○○之印章一
    枚，於八十六年一月至四月職員薪資清冊私文書上偽造甲○○所得新臺幣十五萬
    元，並偽造印文一枚後，偽造私文書並行使之．向不知情之科律公司請領承包工
    程款。
二、案經甲○○訴請及臺灣臺北地方法院檢察署呈由臺灣高等法院檢察署令轉臺灣板
    橋地方法院檢察署檢察官偵查起訴。
    理  由
一、右揭事實，業據被告丁○○、丙○○、乙○○三人均坦承不諱，復有偽造職員薪
    資清冊為證，被告三人均罪證明確，犯行洵堪認定。
二、核被告丁○○、丙○○、乙○○三人均係犯刑法第二百十六條行使第二百十條文
    書之罪。另被告乙○○另犯刑法第三百三十七條之罪。至被告偽造印章、印文，
    係屬偽造私文書之部分行為，不另論罪。又被告於偽造私文書後復持以行使，其
    偽造之低度行為應為行使之高度行為所吸收，亦不另論罪。又被告丙○○、乙○○二人所犯上開行使偽造私文書罪，係以基於幫助之犯意為之，為行使偽造私文
    書罪之幫助犯，依刑法第三十條第二項之規定，減輕其刑。又被告乙○○所犯二
    罪，犯意各別，行為分殊，分論併罰。至於被告丁○○、丙○○、乙○○三人所
    犯稅捐稽徵法第四十一條罪嫌，按稅捐稽徵法第四十一條所謂以不正當方法逃漏
    稅捐，必具有與積極之詐術同一型態，始與立法之本旨符合，如僅屬單純的不作
    為，而別無逃漏稅捐之積極行為，即不能認與詐術漏稅之違法特性同視，而繩以
    稅捐稽徵法第四十一條之罪（最高法院七十年度台上字第六八五六號、七十四年
    台上字第五四九七號判例可資參照）。經查，本件被告丁○○供稱並沒有申報八
    十六年度綜合所得稅等情，且財政部臺灣省南區國稅局安南稽徵所九十年五月八
    日南區國稅安南服字第九○○○五七五五號函復納稅義務人楊木蓮（即丁○○）
    並無申報八十六年度綜合所得稅，有財政部臺灣省南區國稅局安南稽徵所九十年
    五月八日南區國稅安南服字第九○○○五七五五號函可按，被告丁○○並沒有申
    報八十六年度綜合所得稅，僅屬單純的不作為，而別無逃漏稅捐之積極行為，即
    不能認與詐術漏稅之違法特性同視，而繩以稅捐稽徵法第四十一條之罪，然公訴
    人認被告丁○○、丙○○、乙○○三人所犯稅捐稽徵法第四十一條罪與行使偽造
    私文書罪間，有牽連關係，自不另為無罪之諭知。爰審酌被告丁○○、丙○○、
    乙○○三人之素行，犯罪之動機、目的、手段、知識程度、所生危害及犯後態度
    尚屬良好等一切情狀，量處如主文所示之刑；又被告丁○○、丙○○、乙○○三
    人行為後原刑法第四十一條之規定：「犯最重本刑為三年以下有期徒刑之刑之罪
    ，而受六月以下有期徒刑或拘役之宣告，因身體、教育、職業或家庭之關係或其
    他正當事由，執行顯有困難者，得以一元以上三元以下折算一日，易科罰金。」
    ，已於九十年一月四日經修正為刑法第四十一條第一項，該規定為：「犯最重本
    刑為五年以下有期徒刑之刑之罪，而受六月以下有期徒刑或拘役之宣告，因身體
    、教育、職業或家庭之關係或其他正當事由，執行顯有困難者，得以一元以上三
    元以下折算一日，易科罰金。但確因不執行所宣告之刑，難收矯正之效，或難以
    維持法秩序者，不在此限。」，並於同年月十日經總統公布施行，經新舊法比較
    結果，以修正後之新法對被告較為有利，爰依裁判之新法，有期徒刑部分諭知易
    科罰金之折算標準，以示懲儆。又被告丁○○、丙○○、乙○○三人均前未曾受
    有期徒刑以上刑之宣告，因一時失慮，偶罹刑典，事後已坦承犯行，深具悔意，
    經此刑之宣告後，應知警惕而無再犯之虞，本院因認暫不執行其刑為當，均予以
    宣告緩刑三年，用啟自新。
三、被告丁○○偽造之甲○○之印章一顆及八十六年一月至四月職員薪資清冊私文書
    上偽造甲○○印文一枚，依刑法第二百十九條之規定宣告，不問屬於被告與否，
    併予宣告沒收之。
據上論斷，應依刑事訴訟法第四百五十二條、第二百九十九條第一項前段，刑法第二
條第一項但書、第二百十六條、第二百十條、第三百三十七條、第四十一條第一項前
段、第三十條第二項、第二百十九條、第七十四條第一款，罰金罰鍰提高標準條例第
一條前段第二條，判決如主文。
本案經檢察官洪家原到庭執行職務
中      華      民      國      九十      年      七      月    三十一  日
                                  臺灣板橋地方法院刑事第六庭
                                          法  官  張谷輔
右正本證明與原本無異。
如不服本判決，應於判決送達後十日內，向本院提出上訴狀。
                  書記官  羅麗娟
中      華      民      國      九十      年      八      月      一    日
附錄本案論罪科刑法條全文
刑法第二百十條(偽造變造私文書罪)
偽造、變造私文書，足以生損害於公眾或他人者，處五年以下有期徒刑。
刑法第二百一十六條(行使偽造變造或登載不實之文書罪)
行使第二百十條至第二百十五條之文書者，依偽造、變造文書或登載不實事項或使登
載不實事項之規定處斷。
刑法第三百三十七條(侵占遺失物罪)
意圖為自己或第三人不法之所有，而侵占遺失物、漂流物或其他離本人所持有之物者
，處五百元以下罰金。


司法院資訊處製作；財團法人民間司法改革基金會備份。
